【裁判字號】    99,台上,5298
【裁判日期】    990826
【裁判案由】    違反毒品危害防制條例等罪
【裁判全文】
最高法院刑事判決            九十九年度台上字第五二九八號
上  訴  人  甲○○
上列上訴人因違反毒品危害防制條例等罪案件，不服台灣高等法
院台中分院中華民國九十九年六月八日第二審更審判決（九十九
年度上更(一)字第二八號，起訴案號：台灣台中地方法院檢察署九
十七年度偵字第一一七三０、一六四五七、一七二六三號），提
起上訴，本院判決如下：
    主  文
原判決關於其附表編號第四十號部分撤銷，發回台灣高等法院台
中分院。
其他上訴駁回。
    理  由
一、撤銷發回部分：
本件原判決附表編號第四十號部分，認定上訴人甲○○基於意圖
營利販賣第一級毒品海洛因之犯意，由鄭景廷於民國九十七年四
月二十一日以電話與上訴人聯絡後，在台中縣大甲鎮華豐汽車駕
訓班前，上訴人以新台幣（下同）五百元價格售賣第一級毒品海
洛因一包（重量不詳）與鄭景廷，惟並未當場收取對價五百元等
情。因而撤銷第一審關於該部分之判決，改判論處上訴人販賣第
一級毒品罪刑。固非無見。
惟查：（一）、科刑判決所認定之事實與其所採之證據不相適合
，即屬證據上理由矛盾，其判決當然違背法令。原判決依憑證人
鄭景廷於警詢、偵訊中及第一審法院審理時之證述，並鄭景廷之
驗尿報告，資為認定上訴人曾於上開時、地，售賣第一級毒品海
洛因與鄭景廷（即原判決附表編號第四十號）之證據。然鄭景廷
於警詢、檢察官偵訊中及第一審法院審理時均係證述：「於九十
七年四月二十一日以家裡電話撥打上訴人電話聯絡後，在台中縣
大甲鎮華豐汽車駕訓班前，以五百元的價格買受第二級毒品安非
他命一包」等情（見台中市警察局第一分局警詢卷第九十九頁、
他字第一一０八號卷第一七一頁、第一審卷第一二八頁）。而鄭
景廷於九十七年五月二十一日經警採尿送驗復據原判決引為證據
之驗尿檢驗報告亦明確記載：鴉片類為「陰性」；安非他命類為
「陽性」（見偵字第一七二六三號卷第九、十頁）。依上開證據
所示，上訴人本次犯行似係販賣第二級毒品安非他命而非第一級
毒品海洛因。況經警在鄭景廷住處依法搜索結果，亦係查扣安非
他命殘渣袋一個及安非他命吸食器一組，並無與第一級毒品海洛
因相關證物，有扣押物品目錄表在卷可稽（見同上警詢卷第一０
七頁）。且檢察官起訴書亦認上訴人該次犯行係販賣第二級毒品
安非他命。乃原判決卻認定上訴人係販賣第一級毒品海洛因，顯
與卷內之證據資料不相適合，難謂無證據上理由矛盾之違法。（
二）、有罪之判決書事實欄為適用法令之依據，應將法院依職權
認定與犯罪構成要件有關之事項，詳記於事實欄，然後於理由內
逐一說明其憑以認定之證據，使事實及理由兩相一致，方為合法
。倘主文之諭知與理由之說明不相符合，即屬判決理由矛盾之違
法。原判決於理由第五點說明：第一審判決於本件判決諭知，沒
收銷燬扣案之海洛因及其包裝袋，即有違誤（見原判決第十八頁
）。並於理由欄第六點謂：「扣案之海洛因共計十四包，均係上
訴人所有，……應兼屬預備供販賣第一級毒品所用之物，依法亦
應併予宣告沒收銷燬；至於上開毒品海洛因之包裝袋並非違禁物
，且既經驗出毒品與包裝袋之分別重量，自可析離，應於上訴人
最末一次販賣第一級毒品罪（即附表編號第十號）項下依法宣告
沒收」（見原判決第二十、二十一頁）。似認扣案之包裝袋不得
於本案中宣告沒收。乃原判決猶於其附表編號第四十號之主文欄
諭知：「毒品海洛因之包裝袋十四只均沒收」（見原判決第三十
一、三十二頁）。其主文之諭知與理由之說明，前後互相齟齬，
自有判決理由矛盾之違法。以上諸端，或為上訴意旨所指摘，或
係本院得依職權調查之事項。且上述違背法令，影響於事實之確
定，本院無可據以為裁判，應認原判決關於其附表編號第四十號
部分仍有發回更審之原因。
二、上訴駁回部分：
按刑事訴訟法第三百七十七條規定，上訴於第三審法院，非以判
決違背法令為理由，不得為之。是提起第三審上訴，應以原判決
違背法令為理由，係屬法定要件。如果上訴理由書狀並未依據卷
內訴訟資料，具體指摘原判決不適用何種法則或如何適用不當，
或所指摘原判決違法情事，顯與法律規定得為第三審上訴理由之
違法情形，不相適合時，均應認其上訴為不合法律上之程式，予
以駁回。本件原審經審理結果，認上訴人犯行明確。因而撤銷第
一審關於附表編號一、三、四、七至九、十三至二十一、二十三
、二十五、三十二至三十九、四十一、四十二號計二十七罪部分
之科刑判決；改判論處上訴人販賣第一級毒品十八罪罪刑（各處
有期徒刑十六年）；改判論處上訴人販賣第二級毒品七罪罪刑（
各處有期徒刑七年二月）；改判論處上訴人明知為禁藥而轉讓二
罪罪刑。其餘除附表編號四十外，另維持第一審論處上訴人販賣
第一級毒品一罪罪刑之判決（處有期徒刑十六年）；及維持第一
審論處上訴人販賣第二級毒品十三罪罪刑之判決（各處有期徒刑
七年二月）；均就上揭維持部分，駁回上訴人在第二審之上訴。
已綜核全部卷證資料，詳加斟酌論斷，敘明其所憑之證據及認定
之理由。從形式上觀察，並無違法情形存在。另證人之供述前後
不符時，究竟何者為可採，事實審法院仍得依證據法則，本於自
由心證予以斟酌，作合理之比較，定其取捨，非謂一有不符或矛
盾，即應認其全部均為不可採信。又同一證人前後供述證據彼此
不能相容，則採信同一證人之部分證言，乃法院取捨證據法理上
之當然結果，雖未說明捨棄他部分證言之理由，倘不影響相關犯
罪事實之認定，而於判決本旨並無任何影響時，此判決不備理由
之單純訴訟程序瑕疵，依法自不得執為第三審上訴理由。本件關
於原判決附表編號第十四、十九、二十八號三罪部分，原判決已
就證人許宏濱、黃文助二人，前後所為內容不一之供述，參酌上
訴人於第一審審理中已坦承有於上開附表編號所示之時、地，各
交付該編號所示之毒品與許宏濱、黃文助之供述，並卷附許宏濱
、黃文助二人之電話通聯譯文。依證據法則，本於自由心證，而
採憑其等所為：均係以撥打同一支電話之方式約明一定之毒品種
類、數量、價格，及交付毒品之地點後，前往現場完成毒品交易
之證述，資為論罪之依據。則許宏濱、黃文助二人縱曾於警詢或
檢察官偵查中另為有利上訴人之陳述，均應認係迴護上訴人之詞
，不足採憑。從而原判決本於職權之行使，未採上開證人有利上
訴人之陳述，雖未說明捨棄不採之理由，而有微瑕，但於判決本
旨既無影響，自難認係適法之第三審上訴理由。又判決文字之記
載，僅用語不當或明顯誤繕，而其援引之論罪科刑法條並無錯誤
，且不影響全案判決本旨，應屬裁定更正之範圍，與判決理由不
備之情形，迥不相同。關於原判決附表編號第二十七號之罪部分
，原判決於該罪附表之「犯罪方法」欄，已明確記載上訴人係將
第二級毒品安非他命售賣與呂俊昇，並於理由內說明認定之理由
及所憑證據，則該附表「對象」欄所記載：「同上」（意指洪水
泉）應係顯然之誤繕，因與論罪科刑無關，且不影響全案判決本
旨，應屬裁定更正之範圍，尚不得執此認為已具備違背法令之形
式。綜上所述，應認本件上訴人關於原判決附表編號第十四、十
九、二十八、二十七號四罪之上訴，不合法律上之程式，予以駁
回。復按第三審上訴書狀，應敘述上訴之理由，其未敘述者，得
於提起上訴後十日內補提理由書於原審法院，已逾上述期間，而
於第三審法院未判決前仍未提出上訴理由書狀者，第三審法院應
以判決駁回之，刑事訴訟法第三百八十二條第一項、第三百九十
五條後段規定甚明。原判決附表編號第四十號（撤銷發回）及第
十四、十九、二十八、二十七號（上開上訴不合法律上之程式）
五罪以外各罪部分，經原審判決後，上訴人不服，於九十九年六
月十八日提起上訴，並未敘述理由，迄今逾期已久，於本院未判
決前仍未提出，依上開規定，其各該部分之上訴均非合法，亦應
予駁回。
據上論結，應依刑事訴訟法第三百九十七條、第四百零一條、第
三百九十五條，判決如主文。
中    華    民    國  九十九  年    八    月  二十六  日
                      最高法院刑事第四庭
                          審判長法官  張  淳  淙
                                法官  劉  介  民
                                法官  蔡  彩  貞
                                法官  張  春  福
                                法官  林  勤  純
本件正本證明與原本無異
                                      書  記  官
中    華    民    國  九十九  年    八    月   三十   日
                                                     ｄ

司法院資訊處製作；財團法人民間司法改革基金會備份。
